臺灣高等法院刑事判決　　　　　　　　　九十年度上訴字第三八一九號
　　上　訴　人　臺灣板橋地方法院檢察署檢察官
　　上　訴　人
　　即　被　告　丁○○
　　選任辯護人　廖忠信
　　　　　　　　周文哲
　　被　　　告　戊○○
　　選任辯護人　蔡宏修
右上訴人，因被告殺人等案件，不服臺灣板橋地方法院，八十九年度重訴字第四十九
號，中華民國九十年十月二十五日第一審判決（起訴案號：臺灣板橋地方法院檢察署
八十九年偵字第一七一○三、一七二五○號）提起上訴，本院判決如左：
    主    文
原判決關於丁○○持有手槍及定執行刑部分均撤銷。
丁○○共同未經許可持有手槍，累犯，處有期徒刑伍年肆月，併科罰金新臺幣伍萬元
，罰金如易服勞役以銀元佰元即新臺幣玖佰元折算壹日，扣案之奧地利GLOCK26型
口徑九釐米半自動手槍（含彈匣壹個，槍身號碼BPD342、槍枝管制編號0000000000）
、霰彈槍（槍枝管制編號0000000000）、仿SMITH & WESSON廠轉輪手槍製造之改造金
屬玩具手槍（槍枝管制編號0000000000）各壹支及九釐米制式子彈貳顆均沒收。
其他上訴駁回。
    事    實
一、丁○○前於民國八十四、八十六年間因賭博及違反槍砲彈藥刀械管制條例案，經
    原審及最高法院分別判處罰金二千元、如易服勞役以三百元折算一日及有期徒刑
    六月、如易科罰金以佰元折算一日確定，先於八十四年十一月十日繳清罰金，
    繼於八十六年八月十九日易科罰金執行完畢，猶不知悔改。
二、緣丙○○前因槍擊、恐嚇楊文廣案與人結怨（所涉違反槍砲彈藥刀械管制條例犯
    行業經原審以八十九年度重訴字第五三四號刑事判決有罪在案），為求防身乃於
    八十九年六月間向好友蔡萬來借得具有殺傷力之廠牌型號不詳之制式12 GAUGE
    霰彈槍一支（槍枝管制編號0000000000，內含具有殺傷力之霰彈七顆，以下簡稱
    為「霰彈槍」）及可供發射其他子彈之仿SMITH & WESSON廠轉輪手槍製造之改造
    金屬玩具手槍一支（槍枝管制編號0000000000，內含具有殺傷力之制式口徑零點
    三八吋轉輪槍彈四顆，以下簡稱為「轉輪手槍」）備用，而未經許可在其臺北縣
    新莊市○○街二號五樓住處非法持有之。八十九年九月七日晚上，丙○○因前述
    案件為原審發佈通緝後，亟欲令前與伊在臺北縣新莊市○○路合夥開設「不夜城
    電玩遊藝場」之甲○○（綽號「芋仔」）出面結算盈餘以籌措逃亡費用，乃身插
    前述轉輪手槍，另攜霰彈槍至臺北縣中和市○○路○段二三二號三樓之「時代Ｋ
    ＴＶ酒店」，暫將霰彈槍置於與有非法持有槍彈犯意聯絡之薛人寬（綽號「阿權
    」）設在該酒店之辦公室內，於當晚九時四十分許進入Ａ１包廂內與原在該處之
    李春榮、蔡萬來（綽號「無牙仔」）、陳金鎮（綽號「阿南」）、陶文興等人會
    面，並打電話予戊○○，通知其偕甲○○前來談事飲酒，等待期間薛人寬及於當
    晚十一時許來店欲洽談檳榔生意之丁○○亦陸續進入Ａ１包廂內。
三、不知情之戊○○駕車搭載甲○○於八十九年九月八日凌晨零時二十分許進入Ａ１
    包廂內，丙○○即將身上所攜帶之銀色點三八轉輪手槍故意掉落於地向戊○○及
    甲○○示威，旋經陳金鎮拾取並持有；丙○○即湊近甲○○，以半開玩笑之方式
    撫摸其腰身、褲袋，問其是否帶槍，經查無槍枝後起身另摸戊○○之腰部偕其進
    入包廂所內，亦問其有無帶槍，告以祇是要與甲○○洽談、沒事等語後走出廁所
    。丙○○遂以伊現在「跑路」，要求甲○○就先前合夥之電動玩具店營利中拿點
    錢出來資助，經甲○○表示沒有辦法後，丙○○即向薛人寬示意，薛人寬即將原
    在包廂內陪侍之陳曉茜、潘麗玲等女服務生趕出，並示意丁○○出外拿槍。丁○○旋基於非法持有槍枝及恐嚇危害安全之犯意聯絡，走出包廂至薛人寬辦公室內
    取出前開霰彈槍及薛人寬另自不詳時點起亦未經許可非法持有具殺傷力之奧地利
    GLOCK26型制式口徑九釐米半自動手槍一支（槍身號碼BPD342、槍枝管制編號000
    0000000，內含七發以上之具有殺傷力九釐米子彈，以下簡稱為「九釐米手槍」
    ），而共同非法持有制式手槍及子彈，將之攜入Ａ１包廂內，將霰彈槍轉交予薛
    人寬持有，九釐米手槍則交丙○○持有。嗣丙○○即持該九釐米手槍與分持霰彈
    槍、點三八轉輪手槍之薛人寬及陳金鎮指著戊○○及甲○○，表示要帶甲○○到
    外面談，使甲○○聞言心生畏懼乃奮力揮臂掙脫原遭薛人寬抵住腰際之霰彈槍，
    致其右手臂受有擦挫傷一處，手拿小提包、赤腳衝出包廂往樓下逃竄。戊○○於
    混亂中見丙○○所持九釐手槍掉落於地，為防衛其本身及甲○○之權利，即拾起
    該槍拉扯滑套後立於茶几前順勢往天花板射擊一發，喊稱：「讓芋仔走！大家不
    要動！」，俾甲○○不被追趕。原坐在靠包廂入口右側沙發上之丁○○見狀即起
    身堵住出口與亦衝上前來之薛人寬一同拉扯戊○○，並另起傷害之犯意聯絡，共
    同毆打戊○○之頭、臉部，使其流血滴落於茶几旁，戊○○不敵，其手中之九釐
    米手槍旋遭丁○○搶下，此時背向大門之丁○○為嚇止戊○○掙扎，竟持該槍正
    對戊○○身旁之包廂內部微向上方連續射擊三發，其中一發由下往上、由前向後
    、由左向右貫穿適由包廂內走到左側牆旁電視機前勸阻之蔡萬來左額顳及左顳枕
    部間之顱骨，致其左側顱骨多處複雜性骨折，左前顱窩線狀骨折，左側大腦半球
    硬腦膜上、下腔及蜘蛛膜下腔顯著出血合併大腦實質破損（丁○○強奪槍枝及射
    殺蔡萬來部分均未經起訴）。嗣經聽到槍響之「時代ＫＴＶ酒店」會計高淑惠報
    警叫車前來救護送醫後，蔡萬來仍於八十九年九月九日下午三時十五分許不治死
    亡。
四、丁○○搶下九釐米手槍後因同夥呼喊，發覺蔡萬來中槍倒在電視機前，怒不可遏
    ，乃與持酒瓶之薛人寬共承前述犯意接續將戊○○壓制於包廂門內左側之牆壁旁
    加以毆打，使戊○○受有頭部外傷併臉部、枕部擦傷裂傷、皮下瘀血、左臂裂傷
    併肌腱損傷之傷害（傷害部分業據被告丁○○於本院撤回上訴確定），迨丙○○
    出言制止，丁○○始停手將槍交給薛人寬轉遞予丙○○收執。丙○○為恐警員前
    來查緝，乃交待叫車救護蔡萬來後，旋持該九釐米手槍下樓，行經同棟二樓時，
    並對「五福樓餐廳」之鐵門射擊一槍洩憤，再將槍交予同行之陶文興後，兩人共
    乘計程車離去。包廂內之薛人寬等人亦拾起現場遺留之霰彈槍及左輪手槍相繼離
    去，丁○○於幫忙救護人員將蔡萬來送上擔架後下樓，適為率領警員及甲○○欲
    上樓查看之臺北縣警察局中和分局刑事組長乙○○撞見，經甲○○指證後當場為
    警逮捕，並在Ａ１包廂門口之走道上扣得九釐米空彈殼一個，在包廂內扣得九釐
    米空彈殼三個、彈頭破片一粒，在包廂入門左側牆角、戊○○流血處扣得尚未擊
    發之九釐米子彈二顆（另發現包廂內之天花板僅在入門處及近廁所處分別留有二
    個及一個彈孔，均挖出彈頭碎片）。其後丙○○攜帶薛人寬前自包廂取走後轉交
    之霰彈槍及轉輪手槍逃到嘉義縣中埔鄉及水上鄉一帶藏匿，因由新聞媒體得知警
    方誤認射中蔡萬來之兇槍為伊所有，乃透過友人稍訊予薛人寬籲其交出前開九釐
    米手槍，臺北縣警察局中和分局旋於八十九年十二月一日接獲暱名電話告知槍枝
    下落，飭令該分局小隊長李明華率員於當天晚上九時三十分許，到臺北縣蘆洲市
    ○○○路一段一三二號旁某廢棄廂型車內起出殺害蔡萬來用之前開九釐米手槍（
    含彈夾一個及制式九釐米子彈二顆，送驗後均已試射）。其後丙○○為警循線於
    八十九年十二月二十三日晚上八時三十分許，在嘉義市○○○街二三四號一樓查
    獲，並起出霰彈槍一支（含霰彈七顆，送驗後均已試射）及轉輪手槍一支（含子
    彈四顆，送驗後均已試射）。
五、案經戊○○、甲○○訴由臺北縣警察局中和分局報請臺灣板橋地方法院檢察署檢
    察官相驗後偵查起訴。
    理    由
一、丙○○前因槍擊、恐嚇楊文廣案與人結怨，為求防身乃於八十九年六月間向好友
    蔡萬來借得霰彈槍及改造之玩具轉輪手槍各一支備用，繼因該案被通緝後，乃於
    八十九年九月七日晚上欲向前與伊在新莊市合開電動玩具店之甲○○出面結算盈
    餘，乃身插前述轉輪手槍，併攜霰彈槍到「時代ＫＴＶ酒店」，暫置於薛人寬設
    在酒店之辦公室內，於當晚九時四十分許進入Ａ１包廂內與原在該處之李春榮、
    蔡萬來、陳金鎮等人飲酒，並打電話予戊○○，通知其偕甲○○前來飲酒談事，
    其間薛人寬及當晚十一時許來店欲洽談檳榔生意之丁○○亦陸續進入Ａ１包廂內
    。戊○○駕車載甲○○於翌日凌晨零時二十分許進入Ａ１包廂，丙○○即湊近撫
    摸甲○○腰身、褲袋，問其是否帶槍，經查無槍枝後起身，另摸戊○○腰際後偕
    其進入包廂之廁所問其有無帶槍，兼告以祇是要與甲○○談事等語後走出廁所。
    丙○○遂以伊現在「跑路」，要求甲○○就先前合夥之電動玩具店拿點錢出來資
    助，經甲○○表示沒辦法後，薛人寬即令原在包廂內陪侍之女服務生陳曉茜、潘
    麗玲等人出去，丁○○亦適時走出包廂後旋再進入，其後薛人寬持霰彈槍在包廂
    內指著甲○○，丙○○即表示到外面談，甲○○聞言乃揮臂奮力掙脫，致其右手
    臂遭霰彈槍擦傷，繼持手提包、赤腳奔出包廂竄往樓下。其後黑色之九釐米手槍
    在包廂內被擊發第一響，丁○○即併同薛人寬共與戊○○拉扯、爭奪該槍，該槍
    繼在包廂發出數聲響後，丁○○即將槍遞予薛人寬再轉交予丙○○，原欲上前勸
    解之蔡萬來亦被發現已遭槍擊中頭部倒地，其後丁○○乃與持酒瓶之薛人寬聯手
    在包廂入門左牆旁毆打戊○○，使戊○○頭手受傷流血，經丙○○出言制止，旋
    交待同夥叫車救護蔡萬來，並持黑色之九釐米手槍下樓，於經過二樓時對餐廳鐵
    門射擊一槍洩憤，再將槍枝交予同行之陶文興持有，兩人共乘計乘車離去。丁○○於包廂內幫忙將蔡萬來送上擔架後下樓時為帶警上樓來之甲○○及中和分局刑
    事組長乙○○遇見，經甲○○指證後當場為警逮捕，並為警在Ａ１包廂內之最內
    側角落、茶几前、包廂入門左側牆壁之血跡旁、包廂門外之走道上及二樓鐵門前
    分別扣得彈頭破片一個、空彈殼二顆、空彈殼一顆及未擊發之子彈二顆、空彈殼
    一顆、空彈殼一顆，並發現包廂內之天花板僅在入門處及近廁所處分別留有二個
    及一個彈孔，均挖出彈頭碎片。其後丙○○攜帶薛人寬轉交之霰彈槍及轉輪手槍
    逃匿，經由新聞媒體得知警方誤認兇槍為伊所有，乃透過友人稍訊予薛人寬籲其
    交出前開九釐米手槍，中和分局旋於八十九年十二月一日接獲暱名電話告知槍枝
    下落，旋由該分局小隊長李明華率員於當天晚上九時三十分許在臺北縣蘆洲市○○○路○段一三二號旁某廢棄廂型車內起出該九釐米手槍（含彈夾一個及制式九
    釐米子彈二顆）。其後丙○○為警循線於八十九年十二月二十三日晚上八時三十
    分許，在嘉義市○○○街二三四號一樓查獲，並起出霰彈槍一支（含霰彈七顆）
    及轉輪手槍一支（含子彈四顆）等情，業據被告戊○○、丁○○、共犯丙○○及
    告訴人甲○○於警訊及審理中分別就其經歷之部分供承不諱，核分別與戊○○、
    甲○○指訴其受傷之情節，暨警員乙○○、彭振德所證查獲、起槍之經過，警員
    己○○所證到場拍攝包廂內情形，暨李春榮所述伊於案發當晚原與陳金鎮、蔡萬
    來等人在Ａ１包廂內喝酒，待丙○○前來時伊即與文塔等友人先行離去，留下陳
    金鎮、蔡萬來二人等情相符，並有甲○○受傷之照片四張、診斷證明書一紙、通
    信監察譯文表九紙、通聯紀錄二十紙、用戶資料查詢單二十四紙、當庭演練照片
    三張、丁○○掌背照片二張、臺北看守所九十年八月六日北所衛字第四六七八號
    函所附被告內外傷紀錄表二紙、臺北縣警察局中和分局九十年一月十日北警中
    刑賦字第一五○四號函、九十年三月五北警中刑賦字第三九七八九號函、九十
    年三月二十一日北警中刑賦字第七四八四號函、九十年三月二十一日北警中
    刑賦字第五一五七號函及所附偵查報告書、現場圖、(丙○○)刑事案件移送書各
    一紙、照片三十九張、現場錄影帶一卷可稽（偵字第一七一○三號卷第一八七頁
    至一八八頁、第一八六頁、第四十六頁、第七十六頁至第七十七頁、第九十二頁
    、第一二四頁至一二五頁，他字第二八一五號卷第五十五頁至第五十六頁、第五
    十四頁、四十一頁至第四十五頁，偵字第一七一○三號卷第四十七頁、第八十三
    頁至第八十六頁、第八十八頁、第九十頁、第一三八頁至第一四○頁、第一四三
    頁至第一四六頁，偵字第一七一○三號卷第五十五頁、第八十二頁、第一○四頁
    至第一○五頁、第一四一頁至第一四二頁、第一四八頁至第一六一頁，他字第二
    八一五號卷第四十六頁、第五十三頁，原審卷Ｂ第二一二頁至第二一三頁、第一
    六一頁、第一七九頁至第一八一頁，原審卷Ａ第三三八頁、第三四八頁、第三五
    ○頁、第一四九頁至第一七五頁、第三九○頁至三九一頁）；而蔡萬來係遭槍擊
    貫穿其頭部致其顱骨骨折、嚴重腦挫傷死亡，業經臺灣板橋地方地方地方地方法
    院檢察署檢察官督同檢驗員相驗，製有驗斷書、勘驗筆錄及相驗屍體證明書在卷
    可稽（相字第一○六二號卷第七頁至第十四頁），且蔡萬來之頭部受有一由前往
    後、由下向上、由左向右，自其左耳上方七公分、耳前七公分之左額顳部貫入、
    再由其左耳下方之左顳枕部穿出之遠距離槍創，使其左側顱骨多處複雜性骨折，
    左前顱窩線狀骨折，左側大腦半球硬腦膜上、下腔及蜘蛛膜下腔顯著出血合併大
    腦實質破損致死，解剖時由射創管取出鉛質小碎片乙片，其彈頭已逸出體外，依
    死者受傷之部位及傷勢研判，其頭部所受之槍創係遭直接射入，非受流彈反彈波
    及等情，亦經內政部警政署刑事警察局解剖、鑑驗明確，有內政部警政署刑事警
    察局九十年一月三日刑醫字第一九五五六八號函所附法醫解剖鑑定報告（含手
    術紀錄、出院病歷摘要及照片三十二幀）可憑（原審卷Ａ第一二三頁至第一四三
    頁），足證被告丁○○自白伊與薛人寬共同打傷戊○○部分屬實，蔡萬來亦係遭
    人槍擊致死。
二、案發現場所查扣之九釐米彈殼五顆、彈頭破片一個、未擊發之九釐米子彈二顆、
    及嗣後起出之九釐米手槍一支（含制式九釐米子彈二顆）、霰彈槍一支（含霰彈
    七顆）及左輪手槍一支（含子彈四顆），經鑑定結果：送鑑之彈殼五顆均認係
    已擊發之口徑九釐米制式彈殼（一顆彈底標記為ACP96 9mm、一顆彈底標記為9-P
    ACP86、一顆彈底標記為ACP 98 9mm LUGER、二顆彈底標記為R-P 9mm LUGER），
    經比對結果其彈底紋痕特徵相吻合，認係同一槍枝所擊發；送鑑子彈二顆，均認
    係口徑9mm制式子彈（一顆彈底標記為NPA 97、一顆彈底標記為ACP 98 9mmLUGER
    ），均認具殺傷力，送鑑彈頭一顆認係已嚴重變形之彈頭鉛心，送鑑之子彈二
    顆，認均係嚴重變形之彈頭銅包衣碎片，一顆其上僅剩三條右旋來復線，另一顆
    僅剩一條右旋來復線，送鑑之彈頭顆以Otolidine血跡檢測法檢測結果，均
    呈陰性反應，送鑑霰彈長槍一支（槍枝管制編號0000000000，槍枝上無任何國
    別、廠牌、型式可供辨識，惟標有SLD12-U0 00-0000），認係制式12GAUGE霰彈
    ，可擊發霰彈，認具殺傷力，送鑑霰彈七顆，均係制式12GAUGE霰彈，其中三顆
    （試射三顆）彈底標記均為FIOCCHI 12 12 ITALY，認均具殺傷力，另四顆（試
    射四顆）彈底標記均為JH 12 221，認均具殺傷力；送鑑轉輪手槍一支（槍枝管
    編號0000000000），認係仿SMITH & WESSON廠轉輪手槍製造之改造金屬玩具手槍
    ，車通轉輪彈倉及槍管改造而成之改造手槍，該槍僅可以單動方式擊發子彈，認
    具殺傷力；送鑑子彈四顆，認均係制式口徑0.38吋轉輪槍彈，彈底均具撞擊痕跡
    ，其中二顆彈底標記為38 18，另二顆彈底標記為38 92，經實際試射均可擊發，
    認皆具殺傷力，制式手槍一支（槍身號碼BPD342、槍枝管制編號0000000000）
    認係奧地利GLOCK 26型制式口徑九釐米半自動手槍，槍管內具六條右旋來復線，
    機械性能良好，可擊發子彈，認具殺傷力，送鑑之子彈二顆（試射二顆），認均
    係口徑9mm制式子彈，彈底標記為R-P 9mm LUGER，認均具殺傷力，上述管制編號
    0000000000號手槍試射彈殼經與內政部警政署刑事警察局所建涉案檔存資料比對
    結果，發現與臺北縣警察局中和分局八十九年九月十三日北縣中刑賦字第○○二
    號鑑驗通知書送鑑「丁○○、蔡萬來、戊○○、甲○○等人涉槍擊案」之彈殼五
    顆其彈底紋痕特徵均相吻合，認係由該槍枝所擊發，有內政部警政署刑事警察八
    十九年九月二十一日刑鑑字第一三五○五○號鑑驗通知書、八十九年十月十二日
    刑鑑字第一四九一二四號鑑驗通知書、刑醫字第一九五四三四號鑑驗書、八十
    九年十一月二十八日刑鑑字第一八七七七七號鑑驗通知書、八十九年十二月十三
    日刑鑑字第一九一六二二號鑑驗通知書可考（偵字第一七一○三號卷第六十七頁
    、第一一一頁、原審卷Ａ第一四六頁、原審卷Ｂ第三三○頁、原審卷Ａ第三五四
    頁）；對照被告二人均稱第一聲槍響後於奪槍期間又射擊數發，此後即發現蔡萬
    來頭部中彈倒地等語，暨理由一所載之解剖結果可知，在包廂內對天花板射擊三
    發，暨分別對蔡萬來及二樓鐵門各射一發後所遺之五顆彈殼，均係由扣案之同一
    支九釐米手槍所擊發，蔡萬來亦係遭該槍射擊致死。
三、蔡萬來解剖時在其頭內未取出彈頭，警方在Ａ１包廂內所扣得之三顆彈頭中之二
    顆，固亦未驗出血跡反應；惟此僅能認該由天花板彈孔中挖出之二顆及在包廂內
    角地上所遺一顆彈頭中之某二顆非擊中蔡萬來頭部之子彈構件，要難執以否認蔡
    萬來係遭如前述彈底紋痕相符及被告二人一致承認之九釐米手槍擊中。又蔡岳樺
    證稱伊躲在包廂內先後聽到三聲、二聲及一聲槍響，高淑惠亦稱伊在大廳共聽到
    四、五聲以上之槍響，然其聽聞之地點均在Ａ１包廂及二樓鐵門旁以外，本難期
    完全準確；且依前述，Ａ１包廂內、走道上及二樓鐵門旁，共僅扣得五顆彈殼，
    復無第四枝槍被查獲，即在包廂之被告二人及丙○○亦皆未能確認實際擊發之槍
    響數，自難僅憑蔡岳樺、高淑惠之證詞遽認現場射擊之子彈應在六發以上，甚或
    推論定另有曾擊發、但未扣案之第四支槍枝存在；何況內政部警政署刑事警察局
    八十九年十二月十三日刑鑑字第一鎮九一六二二號鑑驗通知書，認槍枝管制編號
    0000000000之九釐米手槍即係擊發前述五顆九釐米彈殼之同一槍枝，乃依比對其
    彈底紋痕吻合之物理檢驗，且此一論證與包廂內究竟射擊幾發，乃毫不相干之事
    實，被告戊○○之辯護人竟謂該鑑定報告依此即不得採為斷案之證據，洵屬誤會
    。
四、訊據被告丁○○雖矢口犯罪，辯稱：(1)伊前經薛人寬引薦，為找「時代ＫＴＶ酒
    店」之董事長李啟民洽談寄賣檳榔及葡萄酒乙事，於案發當晚上十一時三十分許
    進入Ａ１包廂內與薛人寬及丙○○等六人聊天，約二十分鐘後戊○○偕甲○○進
    入包廂坐下，丙○○即攜戊○○進入廁所五、六分鐘後始出，丙○○旋對甲○○
    稱：「合夥開店的錢為什麼都沒分到」，伊覺包廂內氣氛不對，乃離開包廂去找
    李啟民，適其忙於會客未遇，即轉至廁所小解，欲返回包廂時聽見李董在大廳表
    示教他們在裡面不要鬧事，伊即進入包廂，此時眾人一臉不悅，戊○○乃離座連
    向丙○○敬酒說情，丙○○不予理會，反起身稱有事到外面講，剎那間甲○○即
    竄出包廂往外逃，戊○○亦不知從何處取出一支黑色手槍向天花板射擊一槍，大
    喊不要動，我就是要讓他走，伊為求自衛乃撲向前，左手抓住戊○○持槍之右手
    腕向上推舉、制壓於牆壁上，其間戊○○即連續瘋狂射擊數槍，經伊出手毆擊其
    臉部二、三拳後始奪取槍枝，旋即遞交丙○○，卻聽見丙○○大罵：「你打到『
    無牙仔』！」，伊轉頭瞥見蔡萬來已流血倒在地上，戊○○則跪地表示渠不是故
    意的，伊與薛人寬等人見狀甚為氣憤乃接連對戊○○拳打腳踢，丙○○勸阻不要
    再打，趕快叫救護車等語後離去，其他人亦相率逃離，伊因毆擊戊○○時右手掌
    背受傷，乃先到廁所清洗，繼在走道上幫忙救護人員送走蔡萬來，始由安全門下
    樓，剛下樓即被警帶回警局訊問，是以伊於當晚除搶下戊○○所持手槍外，並未
    攜帶任何槍枝到場或曾持以抵住戊○○、甲○○予以恐嚇，更未在包廂內持槍射
    擊，否則包廂有十餘名友人及四支槍押住，戊○○及甲○○何以均未中彈，甲○○復能安全逃離。(2)警局移送書之慣例均將重犯排列在先，惟本件卻將僅涉持有
    槍彈、殺人未遂罪嫌之被告丁○○排列在前，反將曾有盜匪前科、更犯殺人罪重
    嫌之戊○○排列在後，顯係壓抑丁○○、厚待戊○○，誤導檢審人員，且其既對
    甲○○手臂照相，卻漏未對丁○○手部之傷痕一併拍照以保留證據，殊屬不公。
    又丁○○生性容易激動，就根本未做之事被送去測謊，亦不公平。(3)甲○○於警
    訊第一、二次之筆錄中均未指控丁○○帶三名年青人出去取回四支長、短槍回到
    Ａ１包廂，李啟民於警訊時證稱丁○○來店與伊談生意，未看見伊持有兇器，丙○○亦供稱霰彈槍及轉輪手槍係伊帶來，丁○○祇是搶槍而已，不知伊有帶槍，
    可見丁○○與丙○○係不期而遇，並無公訴意旨所指共同持有槍彈之行為或犯意
    聯絡，甲○○於審理中竟改稱丁○○有帶人出去取槍回包廂，顯係故意陷害，中
    和分局刑事組長乙○○證稱甲○○初見丁○○從樓上下來時即大罵丁○○在包廂
    內曾拿一把短槍云云，亦係偏袒之詞。(4)被告戊○○於警訊時已供承伊在甲○○
    離開前，即在地上撿到一把黑色手槍，乃順勢向天花板開槍，內政部警政署刑事
    警察局之測謊鑑驗通知書亦認定包廂內扣案之五顆彈殼均係同一支槍所擊發，可
    見在包廂內擊出之五發子彈均係戊○○射擊，蓋戊○○持槍射擊後若遭丁○○等
    人搶下，丁○○斷無再對天花板射擊之理，且該手槍非可連發之槍枝，丁○○自
    無可能連續走火四發，足證本件係被告戊○○為使甲○○順利逃脫，乃連續持槍
    射擊，致擊中蔡萬來頭部，被告戊○○嗣後翻供否認前情，純係卸責之詞，不應
    採信。(5)丁○○於爭奪槍枝時曾以右手打到被告戊○○牙齒，因此留下深刻之傷
    痕，由此可見其絕未再以槍枝擊打戊○○頭部，至丁○○打傷戊○○之行為，乃
    為防衛自己及他人之生命，迫不得已所為之正當防衛，應屬不罰云云。惟查：
  (一)關於證人前後出入供述之證明力暨測謊鑑定與丁○○警訊筆錄證據能力之判斷─
  (1)被害人或證人所為多次內容出入之供述，其係攀誣、偽證者有之，亦可能據實陳
    述，甚或係案發倉促記憶有誤、時日經過淡忘，或因個人觀察力之差異，或經人
    指點改易，究以何者為真，端視其有無能認與事實相符之佐證為斷，且於審判上
    應予排除之供述，乃係就其與實情不符或無特別可信佐證之違背經驗、論理法則
    部分而言，非謂被害人或證人先後之供述岐異或稍嫌誇大、渲染，即概屬瑕疵，
    是以其就基本事實之陳述，果與真實性無礙，仍非不得採信，合先敘明。
  (2)測謊係依一般人在說謊時，會產生遲疑、緊張、恐懼、不安等心理波動現象之原
    理，用科學儀器紀錄受測者於回答問題時之血壓、脈博、呼吸等生理狀態，以分
    析判斷受測者之供述是否違反其內心之真意而有不實之鑑定方法。是法院依刑事
    訴訟法第二百零八條第一項囑託受託機關辦理測謊，受託機關所製作之鑑定書，
    乃屬同法第二百零六條第一項所定之鑑定報告，倘係由具備專業之知識技能之鑑
    定人，使用具有專業可靠性之測謊儀器，以與案情有關之適當問題加以測試，復
    基於保障緘默權，事先獲得受測者之同意，其測謊結果，如就有利之供述，經鑑
    定人分析判斷有不實之情緒波動反應，依補強性法則，雖不得作為有罪判決之唯
    一證據，但非無證據能力，仍得供為裁判之佐證，至其證明力如何，事實審法院
    有自由判斷之職權；反之，若其有利之供述，經鑑定並無任何虛偽供述之情緒波
    動反應，又無其他合法之積極證據足以證明該部分之犯罪事實時，即可印證其真
    實性，非不得為有利於受測者之認定（最高法院八十五年度臺上字第五七九一號
    、八十七年度臺上字第三三三九號、八十七年度臺上字第三九二八號、八十八年
    度臺上字第二九三六號及八十八年度臺上字第五○三八號刑事判決意旨參照）。
    茲被告戊○○、丁○○於原審九十年八月十六日訊問時均表示同意接受測謊（原
    審卷Ｂ第一九六頁），而丁○○於受測當天意識清楚，經測謊人員問明伊無心臟
    病、氣喘、身體狀況良好，對測謊用器物不會過敏，暨其家庭成員若干、有無前
    科等測前問題後，開始就九○手槍係何人帶入、有無開槍及槍枝是否走火等本案
    訟爭問題施測，前二次因其心跳太快失敗，第三次施測時則已較平靜乃施測成功
    ，不知施測人員對其有不公平行為等情（原審卷Ｂ第二七五頁、第二八四頁），
    亦據丁○○於原審九十年九月二十四日訊問時供明；參以卷附法務部調查局陸
    (三)字第九○○四一二一○號鑑定通知書上載施測者李復國，乃資深之測謊專員，
    復記明丙○○罹患肝硬化，未予測驗（原審卷Ｂ第一三九頁），顯見前述鑑定已
    合於上述條件，自得據為斷案之參考。被告丁○○徒以伊容易緊張，任意被帶去
    測謊云云，否定該鑑定報告之證據能力，自不可採。
  (3)警察局移送犯罪嫌疑人，僅具告發之性質，其移送書內就犯罪嫌疑人之書寫方式
    ，縱有所謂重刑犯排列在先之慣例，然如未遵循，就後續應行之偵查、審判程序
    毫無影響，要難執以指摘臺北縣警察局中和分局蓄意誤導審判；而甲○○於警訊
    中係就其手臂受傷及遭人追殺之被害事實提出告訴，丁○○右手掌背受傷則係其
    出拳打人之結果，並無究訴之表示，是警員僅對甲○○之受傷部位拍照，事屬平
    常；況其果真厚此薄彼，何以就被告丁○○之筆錄內全無承認伊攜槍入包廂擊打
    戊○○頭部或射擊蔡萬來之記載，反於筆錄內記明其右手拳頭上傷口係搶槍時毆
    打戊○○時造成（見警訊卷第一至三頁），復在戊○○之第二份筆錄內記下伊曾
    在地上拾得手槍對天花板鳴擊一槍等語，再將戊○○以殺人罪嫌移送，凡此均無
    明顯偏袒一方之情形，即被告丁○○於審理中亦未抗辯伊被警方刑求逼供，自不
    得任意影射其循私。
  (二)丙○○身插轉輪手槍並攜霰彈槍前往時代ＫＴＶ酒店後，暫將霰彈槍置於薛人寬
    之辦公室內，轉輪手槍則掉地為陳金鎮取去持有，嗣於雙方談判時再由丁○○到
    辦公室將霰彈槍及薛人寬原有之九釐米手槍攜入Ａ１包廂內，霰彈槍交與薛人寬
    ，九釐米手槍則由丙○○持有－
  (1)戊○○及甲○○始終否認早知丙○○邀宴欲談電玩店分帳乙事及帶槍進入包廂，
    丙○○亦供稱伊在電話中僅叫戊○○帶甲○○來喝酒，未談及算帳或要索保護費
    之事（原審卷Ａ第二○四頁反面），衡情戊○○、甲○○當無帶槍枝前往之必要
    ；況渠倆果有帶槍，何以如丁○○及丙○○所供，甲○○與未帶手提包之戊○○
    經丙○○摸其肚子，並檢查甲○○之褲袋，兼帶戊○○至廁所問其有無帶槍後，
    均未發現槍枝（見八十九年度偵字第一七一○三號卷第二十二頁及原審卷Ａ第八
    頁反面至第九頁反面、第二一九頁、第二○六頁至第二○八頁）；參以戊○○就
    扣案之九○手槍係丁○○帶來及伊未持九○手槍到現場兩項，經法務部調查局測
    謊結果，均無情緒波動反應，研判應未說謊，有法院部調查局陸(三)字第九○○
    四一二一○號鑑定通知書可憑（原審卷Ｂ第一三九頁），被告丁○○亦供稱：「
    我不知道詹的槍他是從那裡拿出來的，我沒有看見槍是從他的兩腳旁邊或是襪子
    裡面拿槍出來，我也沒有看見他從腰際那裡拿槍出來，：：我也沒有看見他有無
    從包廂裡面的人那裡搶到槍」（見八十九年度偵字第一七一○三號卷第二十二頁
    及原審卷Ａ第二一九頁、原審卷Ｂ第二七九頁），足證該九釐米手槍並非戊○○
    或甲○○帶來。
  (2)證人李啟民、高淑惠、林菁鳳於審理時雖均證稱伊於案發當晚未見有年輕人或某
    客人攜槍或拿袋子進入Ａ１包廂內云云；然證人李啟民陳稱案發前伊曾進入Ａ１
    包廂內敬酒約五分鐘，當時未見到丁○○或有一批年輕人在包廂內，亦未見其內
    客人持有槍枝，嗣伊即進入Ｂ１包廂內與人聊天至聽見隔壁之Ａ１包廂內傳出一
    聲槍響，隔約十五秒後再傳出第二聲以後之槍響，當天丁○○未來找伊洽談買賣
    檳榔或紅酒乙事，伊亦未見其有拿槍或攜帶一包東西走入包廂內（原審卷Ａ第三
    六六頁），其於警訊稱：「丁○○是來與我談檳榔買賣生意，但我尚未遇到他」
    （八十九北警中刑賦字第二九三四三號卷第十六頁），並非證稱丁○○當天初來
    或離開包廂時已找到伊洽談生意；證人高淑惠證稱：伊於槍響時正在開發票，此
    前均在櫃檯內低頭做事，只知有人進出，但不知有幾人出入（原審卷Ｂ第十三頁
    ），證人林菁鳳亦證稱：Ａ１包廂內係當晚之第七番來客，伊未看渠等幾點進入
    或於槍響前有何人從Ａ１包廂內出入（原審卷Ａ第四○四頁、第四○五頁），可
    見李啟民於Ａ１包廂敬酒後至槍響前曾有一段時間待在Ｂ１包廂內，會計高淑惠
    與經理林菁鳳則分別忙於開發票或在櫃檯內工作，是其三人就Ａ１包廂內人員出
    入情形所見既有間斷或未全程注意，其首揭證詞，即不足以證明丙○○初來或丁○○嗣再進入包廂時有無持有槍枝或攜帶可疑之手提袋。又丁○○供稱：「原本
   有二位年青人來應徵少爺，薛人寬與應徵之兩名年青人談完後出去，甲○○與戊○○才進來」（見八十九年度偵字第一七一○三號卷第二十頁），李春榮亦證稱
    ：「我們就搭二輛計程車至時代ＫＴＶ酒店喝酒，約二十一時四十分許到達進入
    Ａ１包廂，當時阿權在酒店辦公室，係少爺通知他，他才進入包廂和我們一起喝
    酒」（見八十九年度偵字第一七一○三號卷第一六八頁），可見薛人寬在「時代
    ＫＴＶ酒店」設有辦公室，不論其係在該處任職或圍事均與酒店有密切之利害關
    係；否則如林菁鳳所述，單純來店消費之陳金鎮焉知酒店內有監視錄影，致能追
    躡至四樓搶走該錄影帶，益證李啟民否認薛人寬係店內人員及曾否有人走出包廂
    外取槍枝進入云云為不可信。
  (3)證人陳曉倩證稱：伊開門剛踏入Ａ１包廂時內有客人叫我出去，後來有一名男子
    年約三十歲操本省口音，著白色短袖襯衫之男子進入包廂時，在場之四、五名男
    子即停止交談，臉色很凝重，都看著我不說話，我就離開包廂（見警訊卷第四九
    、五十頁），證人蔡岳樺證稱伊曾進入包廂內送茶水、換毛巾二次，均未發現內
    有異狀或有攜帶槍械或其他物品（見警訊卷第五六、五七頁），證人潘麗玲亦證
    稱我進入包廂倒酒時，兩邊各坐三個及四個，但都不說話，氣氛場面很不好，伊
    不知Ａ１包廂內之人有無帶槍，但都未看見他們有帶任何包裏及皮件、行李箱等
    物（見警訊卷第五九、六一頁）；參照證人李啟民證稱伊前進入Ａ１包廂內時未
    見丁○○在內或有人持槍（見警訊卷第十五至十七頁），被告戊○○供稱：「我
    進去包廂時丙○○身上就有一把手槍掉在地上，後來其他的槍是我從廁所回來後
    丁○○帶人去拿出來的．．．」（原審卷Ａ第三一八頁），丙○○亦供稱伊身插
    轉輪手槍，並攜霰彈槍到酒店（即未提及九釐米手槍係伊帶來），其中之霰彈槍
    轉輪手槍係交給薛人寬（原審卷Ａ第二○七頁），可見除轉輪手槍係丙○○原插
    在身上，霰彈槍及九釐米手槍則均係嗣後由人從外帶入，包廂內原無黑色之手提
    袋，丙○○竟稱霰彈槍係裝在某一黑色袋內由伊進入時即帶到包廂內，該槍及霰
    彈槍均非他人從外帶入，伊於槍響前未看見丁○○有走出包廂云云，即與事實不
    符，尚難據為被告丁○○有利之認定。
  (4)又丙○○原插在身上之銀色轉輪手槍，為向戊○○及甲○○展示免其妄動，乃故
    意掉落地上，旋被陳金鎮拾取而持有等情，均據丙○○、戊○○、甲○○等供述
   甚明（原審Ａ卷第二○七頁反面、第二○八頁正面、第二一六頁反面、第二七四
    頁、第三二一頁、第三二二正面）且經甲○○於警訊指陳「（三人分持何槍？）
    綽號阿壽（指丙○○）持九○手槍，阿南（指陳金鎮）持三八手槍，阿權（指薛
    人寬）持霰彈槍．．．」等情無異（八十九年九月八日警訊筆錄），足見薛人寬
    、陳金鎮抵住甲○○時，薛人寬係持霰彈槍，而陳金鎮應持原丙○○故意掉落於
    地為其撿拾之轉輪手槍無訛，至於丙○○所持九釐米手槍當係丁○○攜入包廂後
    交付，此經甲○○於本院證陳「是，我看到他（指丁○○）拿一支長槍給薛人寬
    ，另外還有一支黑色短槍」等情屬實（本院九十一年二月八日訊問筆錄），雖甲○○未明指丁○○有交付黑色短槍之動作，惟如丙○○所言，其僅攜帶一長槍及
    一短槍到場，而短槍即轉輪手槍後經陳金鎮取去，又何來九釐米手槍？顯然在薛
    人寬，陳金鎮欲強制甲○○外出包廂時，丙○○應係持有九釐米手槍無疑。又甲○○被強制時，據戊○○所供「．．．甲○○被阿南拿銀色（指轉輪手槍）的槍
    抵著，阿南抵著甲○○時，我正跟阿權拉扯長槍．．．」（原審Ａ卷第七十五頁
    正面），甲○○供「阿權拿霰彈槍抵住我的時候，他（指陳金鎮）才順勢拿短槍
    出來，說要到山上去，當時阿權子彈也已上膛．．．」「．．．詹（文清）跟薛
    （人寬）搶槍的時候我也在搶，我搶了一下之後，我就趕快跑出去．．．」等情
    觀之，詹與持槍強制甲○○，應係薛人持長的霰彈槍，陳金鎮持短的銀色轉輪手
    槍，丙○○持九釐米手槍，而現場又無第四把槍已如前述，則戊○○於八十九年
    九月八日警訊所供「．．．甲○○還沒離開，我看到阿權（薛人寬）手中持有霰
    彈槍，我去搶該把霰彈槍，結果越來越多人進來打我，我被打到包廂內倒在地上
    ，結果我在地上撿拾一把槍我就順勢撿起向天花板開了一槍，並說讓芋仔（甲○○）走．．．我握著槍的手也為丁○○抓著．．．槍也被他們搶回去」「我撿到
    時發覺是黑色手槍（按陳金鎮所持為銀色）．．．」等語，可得確認戊○○所拾
    得之黑色手槍，即為丙○○所持，在毆打戊○○時，於混亂中不慎掉落，否則地
    上又如何憑空冒出九釐米手槍一枝？事發後在現場所採集之前揭五只彈殼，經鑑
    定證實為九釐米手槍所擊發，即經戊○○拾得，為丁○○搶下，槍擊後為薛人寬
    取走，經丙○○籲其交出之同一把手槍，益證甲○○於警訊供陳丙○○持九○手
    槍，阿南（陳金鎮）持三八手槍，乃信而有徵，而此丙○○所持九釐米手槍即為
    丁○○自外攜入而交付，否則即無法解釋丙○○原持攜進包廂之轉輪手槍已為陳
    金鎮自地上拾取並持有，丙○○又哪來九釐米手槍，尤有進者，若非丙○○所持
    九釐米手槍因混亂中不慎掉落，戊○○又如何能在地上撿拾九釐米黑色手槍一把
    ？雖甲○○及戊○○均稱現場共有四把槍，惟除丙○○所帶往之霰彈槍及轉輪手
    槍外，復將現場彈殼鑑定比對，認係扣案之同一把九釐米手槍所擊發，此外則無
    任何人坦承或指陳有第四把存在，此部分應係緊急中，戊○○、甲○○有所誤判
    所致。又戊○○、甲○○復以丁○○有帶少年攜槍進入包廂，惟甲○○於原審陳
    稱丁○○帶長槍進來，另二少年（約二十）帶二把短槍跟進來云云（原審Ｂ卷第
    一九七頁、第二○五頁），戊○○則供稱丁○○有帶三個少年（約二十一、二十
    二歲）進來包廂云云（同卷第二○五頁），二人所供人數已有不符，況ＫＴＶ包
    廂人進人出原本正常，丙○○尚且供承其間有陶文生、李春榮及所交陪的人進出
    ，陶文生也是二十幾歲的人（原審Ａ卷第三二二頁），是丁○○有無其他少年同
    夥即非無疑。況甲○○既於警訊供稱「綽號阿壽持九○手槍，阿南持三八手槍，
    阿權持霰彈槍，另一名男子不詳持九○手槍，故何人開槍我不知道」等語（八十
    九年九月八日訊問筆錄），迨原審又稱「．．．當時柯跟二個少年進來，二個少
    年是拿短槍．．．）等語（原審Ｂ卷第二八一頁），如一來，豈非又有第五枝槍
    存在？但在本院審理時則又稱「（被告丁○○有拿槍進來？）是，我看到他拿一
    支長槍給薛人寬，另外還有一支黑色的短槍」云云（本院九十一年二月八日訊問
    筆錄），連同丙○○帶來之銀色點三八轉輪手槍，似又僅有三支槍在包廂內，從
    而依前揭事實之認定，堪認應無第四枝槍及二或三少年存在之事實。
  (5)甲○○於警訊時供稱：「（你有無看見丁○○帶一群年青人出去帶槍再進來？）
    我有看到他與一群年青人一同出去再回來，我當時正跟丙○○正在講話，沒有注
    意看到他有無帶槍進來」（見警訊卷第八至十二頁），乃表示伊正與人談話，致
    未注意看見丁○○進入包廂時手中有無拿槍，非謂伊看見丁○○進來時手中無槍
    ；而甲○○另稱：「綽號阿權、阿南、阿壽等三人持長、短槍欲押我與戊○○，
    ：：綽號阿壽持九○手槍、阿南持三八手槍、阿權持霰彈槍，：：案發當時丁○○也在該包廂內，：：丁○○並沒有開槍，：：（丁○○既未開槍他在包廂內做
    何事？）他應該是與阿壽在該ＫＴＶ內飲酒，準備毆打我們的吧」、「原本是丙○○打電話給我要談他大哥欠我二萬元的事，而後談到他自己通緝，也須幫忙，
    我說我沒錢，他就掏出一支黑色手槍，要強押我出至山上談，另阿權拿一把霰彈
    槍，阿南．．．同時拿出一把手槍同時押我要去山上」，則係針對霰彈等槍枝攜
    入包廂後由何人持用乙節陳述，非經訊問霰彈槍及九釐米手槍係由何人攜入後，
    逕為槍枝均非由丁○○帶來之答覆；參以甲○○偕中和分局刑事組長乙○○走回
    ＫＴＶ時在巷口撞見衣襟上有血、卻辯稱伊係幫忙救人時沾染之丁○○，即大罵
    渠原在包廂內有拿一支短槍等情，業據證人乙○○於原審九十年五月七日訊問時
    證實（原審卷Ｂ第四十七頁），可見甲○○於警局初訊時係未被問到槍枝由何人
    帶來，始為前開供述，即無從據此指摘其嗣於偵訊、審理時供稱丁○○自外帶槍
    回來包廂等語為不實。
  (6)被告丁○○就伊見包廂內氣氛不對後走出去究做何事，暨包廂內除九釐米手槍外
    是否另有其他槍枝出現，原堅稱伊外出係找李啟民洽談檳榔、酒類買賣事宜，包
    廂內無其他槍枝云云（見警訊卷第一頁、八十九年度偵字第一七一○三號卷第二
    一、二二頁及原審卷Ａ第八頁、第十二頁反面），經李啟民到庭否認，暨丙○○
    到案供稱其同夥在包廂內尚有持用霰彈槍及轉輪手槍後（原審卷Ａ第三六六頁及
    原審卷Ａ第二○七頁至第二○九頁），旋改稱伊係到包廂外上廁所，未看見薛人
    寬拿霰彈槍抵住甲○○，或稱他們拿出霰彈槍及轉輪手槍時我不在場云云（原審
    卷Ａ第二八三頁），顯係情虛，視情況為相異主張，參酌Ａ１包廂內廁所於案發
    當晚凌晨二時許為警照相時仍乾淨、清爽，並無髒亂至不堪使用之情形，有卷附
    、經拍攝人己○○到庭陳明係伊在前揭時點拍攝之照片二幀足佐，可見被告丁○○前開辯解係為撇清伊或同夥與槍枝間之關聯，故為不實供述。又案發當晚於丁○○自外再入包廂至雙方爆發肢體衝突前，霰彈槍原既不在包廂內，九釐米手槍
    復非戊○○或丙○○帶來，苟非唯其一人適時外出之丁○○自外攜入，原由丙○○置於酒店內辦公室之霰彈槍何以會突然出現在薛人寬手上，陳金鎮於案發後，
    當亦無庸急追至四樓搶走林菁鳳欲妥藏之店內監視錄影帶以湮滅此一關鍵證據；
    且甲○○於偵查及審理中一再指稱霰彈槍及手槍係薛人寬示意丁○○走出包廂攜
    回；參以被告丁○○就扣案之九釐米手槍係戊○○攜來、伊未持扣案之九釐米手
    槍到場等兩項經測謊結果，均呈情緒波動之說謊反應有法務部調查局陸(三)字第
    九○○四一二一○號鑑定通知書附卷可稽（原審卷Ｂ第一三九頁），足證九釐米
    手槍連同霰彈槍均係丁○○經薛人寬示意後走出包廂後再攜入、分予同夥使用。
  (7)霰彈槍非如丙○○所供係以黑色手提袋包裝、原置於包廂內，已如前述；而該把
    槍枝連同九釐米手槍，縱非丁○○「所有」或由其與丙○○同時帶至ＫＴＶ，然
    其親見包廂內氣氛不佳，經薛人寬示意後再至酒店辦公室拿取等情，已據丙○○
    於原審供陳「．．．霰彈槍就是後來薛人寬拿去放的那把．．．後來甲○○他們
    進來我看見他們口袋鼓鼓的我就示意薛人寬把霰彈槍拿出來．．．」等語（原審
    Ａ卷第三二一頁），核與甲○○所陳「．．．之前被告柯（宜良）都沒有出聲，
    是阿權（薛人寬）示意之後才出去拿槍進來」等情（原審Ｂ卷第二○三頁）相符
    ，此部分連續動作之事實，經丙○○與甲○○接續陳述後，已足以認定丁○○確
    有自包廂外攜入槍枝之事實，而其於攜入包廂之過程中，就長、短枝不規則造型
    之霰彈槍枝及九釐米手槍即應有所認識，是不論該槍攜入時有無外袋包裝或授意
    人曾否告明其內容，均無礙於被告丁○○知悉其所持有之物係槍枝之認定，丙○○供稱伊未告知丁○○伊有帶槍云云，於丁○○主觀上認知之判斷，自亦不生影
    響。
  (8)扣案之槍枝中丙○○僅稱霰彈槍及轉輪手槍係伊帶來，而系爭之九釐米手槍果係
    丁○○或丙○○所有，於搶下後理當逕由其各自現場取回或於案發後交予丙○○
    保管，殊不應獨留該九釐米手槍在薛人寬處，致需丙○○透過友人捎訊呼籲，始
    由薛人寬交出，此外迄無足認該槍係丁○○所有之證據，其原屬薛人寬持有至明
    。
  (三)證人甲○○供稱：「綽號阿權、阿南、阿壽等三人持長、短槍欲押我我與戊○○
    ，．．．綽號阿壽持九○手槍、阿南持三八手槍、阿權持霰彈槍，．．，．．．
    案發當時丁○○也在該包廂內，丁○○並沒有開槍，．．．（丁○○既未開槍他
    在包廂內做何事？）他應該是與阿壽在該ＫＴＶ內飲酒，準備毆打我們的吧」、
    「原本是丙○○打電話給我要談他大哥欠我二萬元的事，而後談到他自己通緝，
    也須幫忙，我說我沒錢，他就掏出一支黑色手槍，要強押我出至山上談，另阿權
    拿一把霰彈槍，阿南．．．拿出一把手槍同時押我要去山上，．．．」「（當時
    丁○○有持槍否？）他把長槍交給阿權，（後來怎麼會開槍？）是金鎮稱不用講
    了，因我沒錢給，就叫阿壽將我押上山即可，為此而搶槍」、「我要出去的時候
    沒有看見被告柯手上有槍枝，後來被告柯有無搶，我不知道．．．，當時被告柯
    沒有跟我搶長槍，這時我沒有注意他在做什麼，之前我沒有看見被告柯拿槍指著
    我們或押著我們，之前被告柯都沒有出聲，．．．柯沒有說要把我抓去山上談判
    」（見警訊卷第八至十二頁及原審卷Ｂ卷第一九九頁、第二○三頁、第二○七頁
    ），被告丁○○供稱：「阿權與甲○○發生爭吵，．．．接著阿清至桌子對面說
    ，電視機前面拿起酒杯向阿壽說台語壽兄、壽兄，連續敬他好幾杯要替甲○○說
    情，阿權不領情也不接受阿清敬酒，阿壽站起來說走，走到外面說」、「我聽到
    丙○○便問甲○○合夥的生意怎麼都未分到錢，我聽到這便上廁所，並外出找李
    啟民，一會進入包廂後，便發覺氣氛不對，．．．丙○○向戊○○說：『有事到
    外面再說』，戊○○不悅便將杯子朝地上砸」、「阿壽對甲○○說：『合夥開店
    的錢為什麼都沒分到』」（見八十九年度偵字第一七一○三號偵查卷第二十頁、
    九十年十二月二十九日警訊筆錄及丁○○八十九年十月三十一日狀），證人丙○○亦供稱：「薛人寬當時只是拿槍比著甲○○而已，沒有抵住他，．．．是我要
    搜槍時叫薛人寬拿槍抵著甲○○，不是丁○○叫他做的」、「（宇出去之前，是
    否有叫他出去外面說？）．．．是阿鎮說不要說了，走吧」（原審卷Ａ第二一三
    頁正、反面及原審卷Ｂ第一五三頁），可見丁○○攜槍入包廂後，已分予薛人寬
    及斐壽鎮執持，其手上並無其他槍枝存在，嗣以槍抵指甲○○欲押其上山或稱到
    外面談者，自如甲○○原在警訊中所稱僅係丙○○、薛人寬及陳金鎮等人，不包
    括丁○○在內；否則第一聲槍響，即不可能如後所述係由被告戊○○擊發。惟如
    丁○○所供，伊外出前既已聽見雙方談話之氣氛不佳，則其因此外出取槍，且其
    攜入後逕分予薛人寬及丙○○持用，嗣薛、姜二人與手拿銀色轉輪手槍之陳金鎮
    持以抵住甲○○，對其表示欲押上山或外出談云云，則渠等共同持槍之行為，即
    有犯意聯絡，亦應共同負責。
  (四)Ａ１包廂內第一發槍響係由戊○○自地上拾起九釐米手槍對天花板射擊所鳴發，
    此後接連三響則係迅速奪取該槍之丁○○連續擊發，致其中一枚射中起身欲上前
    勸阻之蔡萬來頭部－
  (1)戊○○於第二次警訊時，確曾為如筆錄記載：「事實的情形是甲○○還沒離開，
    我看到阿權 (薛人寬）手中持有一霰彈槍，我去搶該把霰彈槍，結果越來越多人
    進來打我，我被打到包廂內倒在地上，結果我於地上撿到一把槍，我就順勢撿起
    來向天花板開了一槍，並說讓芋仔 (甲○○）走，大家不要動，甲○○就先離開
    ，接著我握槍的手也為丁○○抓著而遭多人毆打，槍也被搶回去，．．．而我能
    確定我開的那一把槍只向天花板開了一槍，．．．我撿到時覺得是黑色手槍，我
    就站起來舉高，大喊大家不要動，讓芋仔走，我就按下扳機就擊發了，．．．我
    確定是向天花板開槍的，你們可以去看。．．．（你於警方第一次製作筆錄時沒
    說實話是畏罪還是隱瞞何事？）我怕撿到槍枝開了一槍會有事情，所以不敢說實
    話」等語，業經原審於九十年十月十一日審理時當庭播放錄音帶勘驗屬實；而戊○○當時就警員所詢之問題，不但切題緊接回答，且語句清晰，復能針對槍枝非
    伊帶來、未持以射殺蔡萬來，暨不知九釐米手槍需拉滑套等關鍵反駁，苟非其頭
    腦清楚，焉能如此陳述；況依財團法人天主教耕莘醫院九十年六月二十七日耕醫
 醫事字第○六○八號函及所附病歷、護理紀錄所載，戊○○入院後僅於八十九年
    九月八日上午十一時許針對其手部肌鍵動手術，無輸血、昏迷或施行腦部手術之
    記載；即製作前述筆錄之警員彭振德亦證稱當時戊○○頭腦清楚，筆錄均依其陳
    述記載，未予刑求逼供或教導其為何陳述（原審卷Ｂ第七十四頁），可見前開戊○○警訊筆錄係在其意識清楚之情況下任意陳述。
  (2)第一槍係由戊○○持扣案之九釐米手槍射擊乙節，除經其本人於警訊中自自如前
    述外，復與丙○○及被告丁○○供承一致；而奧地利GLOCK26型九釐米手槍僅裝
    上彈匣後欲將子彈上膛時始需拉滑套，此後其撞針頂銷即被扳機頂桿卡住，其彈
    簧呈壓縮待發狀態，當射手扣下扳機擊發子彈後，其滑套往復運行，因其並無第
    一道保險限制，可行全自動射擊，即非其後每次擊發均需再拉滑套（見卷附奧利
    地格拉克手槍介紹網頁）；且該槍既非戊○○攜來，於其持有前已先經他人之手
    ，自難以被告戊○○未提及其曾否先拉滑套，即全盤否認其前開供述之真實性；
    不然以包廂內尚有數槍環伺之情況下，戊○○苟未搶得九釐米手槍鳴擊一發阻擋
    ，甲○○焉得從容逃脫，復能如後所述，未遭任何人從後追擊；參照甲○○供稱
    伊用手推開薛人寬之霰彈槍後衝向門口，即聽見槍響（見警訊卷第十一頁），李
    啟民亦證稱伊從Ｂ１包廂出來，看見甲○○從Ａ１包廂跑到店內大廳（見警訊卷
    第十八頁），足證第一槍確係戊○○以其在地上拾得之九釐米手槍所擊發。
  (3)依臺北縣警察局中和分局函附之包廂照片及現場圖所示，長方型之Ａ１包廂入口
    在矩型底部中央處，左牆中段置有電視、右傍廁所，右側牆貼設面對電視機之 ]
    型沙發，沙發前再擺設長條茶几，包廂內之血跡僅分布在包廂入門左側牆角旁，
    茶几前及包廂入門左側牆壁旁等三處，除茶几前之血量較少外，餘二灘均濃紅成
    片，彈孔則穿鑿於近門口二處之天花板及廁所門前一處之天花板，乙○○亦證稱
    全包廂之牆壁、沙發上均無血跡或彈孔；參以丙○○供稱搶槍時蔡萬來已起身、
    由電視前走過來，嗣倒在電視機前（原審卷Ａ第二一○頁反面至第二一一頁反面
    、原審卷Ｂ第八十四頁、第一五四頁），丁○○供稱戊○○在包廂入門左側之牆
    壁旁被打，於茶几前及左側牆壁近門處之血跡均係戊○○所流，蔡萬來則頭稍斜
    向電視與門口間、腳朝包廂內部倒在電視機及茶几前之椅子旁（原審卷Ｂ第八十
    三頁、第一二六頁至第一二八頁、第二七六頁至二七七頁及第二八○頁），戊○○亦供稱伊係在包廂入門左側牆壁旁被打（原審卷Ｂ第一五二頁），對照被告丁○○於警訊及於原審八十九年十一月六日審理時各所畫之位置圖，均顯示蔡萬來
    係倒臥在電視機旁，第一槍射擊時戊○○之位置即面對沙發站在茶几前，可見戊○○先在茶几前，繼於包廂入門左側牆壁旁被打，蔡萬來則係走到電視機前、面
    對門口時被射殺。又依前述鑑定結果，蔡萬來既係遭遠距離、直接射入之槍創致
    死，即非受流彈反彈波及，亦不可能如丙○○所供係已趨前貼近詹、柯二人加入
    搶槍時被射到，其於八十九年十二月十四日所畫位置圖所示蔡萬來背門面對包廂
    內站在入口處，自更與其旋被射倒所躺之位置不符；而戊○○朝天花板射擊第一
    槍時，蔡萬來尚屬無恙等情業據丙○○供明（原審卷Ａ第一一○頁反面），被告
    丁○○亦供稱：「開第一、二槍當時我們沒有發現有打到人，據我的觀察詹第一
    槍他打天花板，第二槍他也是舉高對著上面打，第三、四槍當時他打那裡我就不
    知道，有可能打到人的絕對不是第一、二槍」（原審卷Ｂ第二七六頁至第二七七
    頁），可見蔡萬來應係被第三或四槍直接射中。
  (4)原審於九十年四月十六日訊問時命丙○○及被告戊○○、丁○○畫出搶槍時各相
    關人所站之位置，丙○○所畫之圖顯示：丁○○立在包廂入門處、面對包廂內部
    ，戊○○背對包廂入門左側牆壁站在丁○○左前方，蔡萬來則略斜面對包廂左牆
    、背對右牆側之沙發站在丁○○正前方；戊○○所畫之圖顯示：丁○○立在包廂
    入口處、背門面對包廂內，伊則面對門口，先係站在包廂入門右側沙發前，繼則
    立在包廂入門左側牆旁伊流血處（即分別對立於丁○○之右前及左前方）；丁○○所畫之圖顯示：戊○○擊出第一槍時正對包廂右牆之沙發立於茶几前，擊出第
    二發時略向右移靠門口仍立於茶几前，斜四十五度角面對包廂右門柱，擊出第三
    、四發時背貼包廂入口左側牆壁，正對茶几及右側牆之沙發，伊則位在背門之包
    廂入口右側沙發旁，略由門口斜向左側牆壁中段之電視機（原審卷Ｂ第三十頁至
    第三十二頁）；對照被告戊○○供稱：「（在搶槍的時候人站何處？）我站在面
    對門口的地方，我左邊及後面有沙發，人則面對門口，柯站在門口旁邊，他跟我
    面對面，他背後就是門跟牆壁，他本來在我的右前方，搶槍時他走到我的右前方
    離我很近可以摸得到我身體，．．．薛在我的左前方，．．．我被打時流的血如
    果從大門進來的話，就是在包廂的左邊．．．」、「我推他的時候他站在門口那
    裡，也就是門口進去右邊的位置」、「．．．我沒有去電視那裡，我原先在沙發
    的最右邊那裡跟薛搶長槍，後來柯過來在我旁邊那裡，柯的背後就是門，他面對
    著沙發那裡，他就拿槍打我叫我不要動，我就去推他，我當時人面對門口我左手
    邊是沙發，我背後則是包廂裡面」（原審卷Ｂ第二十二頁、第一二九頁、第一五
    二頁），被告丁○○供稱：「（詹跟你搶槍時他的位置如何？）他面對門口及椅
    子，我人在大門旁邊，門在我的背面，詹人在我的右前方，他人正面面對門口的
    ，．．．當時蔡他們在沙發走道那裡，還沒有射擊之前他們人都站起來，詹開第
    一槍讓宇出去時，所有人都站起來了，正在搶槍時蔡在我的右前方他離我較遠，
    我沒有看清楚他是否有站起來我不能確定，蔡有無跑到我旁邊搶槍我不知道」、
    「開第一槍詹站在電視跟桌子旁邊那個地方，：：然後詹就在站在大門旁邊那裡
    開了第二槍，開第二槍的時候我們就推他到牆壁那裡，以後的這幾槍他應該都是
    站在牆壁那裡所開的，我們上次畫的位置圖，是指說把詹推到牆壁旁邊之前的位
    置，當時詹拿槍的手是高舉的，他開第二槍的時候手就是高舉的，後來我感覺他
    的手有在動一直在掙扎，我用我的左手去抓他拿槍的右手，我右手推他的胸部．
    ．．」、「．．．我跟詹搶槍的時候，他人在我的左正前方，我們二個都是正面
    對面，只是我稍微在他的左前方，搶槍的時候我就推他去牆壁」、「．．．他沒
    有開第二槍之前我就在他的正前面，詹開第二槍時，我的背面是門我的背後靠椅
    子跟門，開第三、四槍當時詹已經貼在牆壁，這是我要奪槍當時我把它推向牆壁
    的，我把他推向牆壁時候，跟他後來被打的位置都同在一個地方，就是在牆壁就
    是同一個地方，也就是包廂門進來的左手邊牆壁，．．．詹開第三、四槍當時被
    打時，他人背貼牆壁人則面對著我，當時我用左手去推他，開第一、二槍當時我
    們沒有發現有打到人，據我的觀察詹第一槍他打天花板，第二槍他也是舉高對著
    上面打，第三、四槍當時他打那裡我就不知道，有可能打到人的絕對不是第一、
    二槍，第二槍我過去跟他搶槍當時，當時他已經走到桌子那裡，當時門在我的後
    面，詹則在我的前方。．．．詹開第二槍時候我已經抓到他的手，當時他手舉起
    來往上開的，．．．（從第三槍開始之後的每槍，詹在何姿勢之下所開槍的？）
    第一槍他是站著，第二槍我看到的時候他人舉起拿槍的手，但槍口是由下往上的
    ，我知道他後面幾槍是這個樣子，．．．（有無看見你搶槍之前或是之後，詹有
    拿槍對一定目標或是沒有針對目標來平射？）我沒有看見，我搶槍之前我沒有看
    見詹拿槍對著地下開，當時詹的第二槍我去壓他的時候，他的手有搖晃，第三、
    四槍當時他的手則沒有搖晃，．．．我並沒有去抓他的手去左右搖晃來掃射，詹
    沒有蹲下來由下往上開槍，他也並沒有半蹲或彎身開槍，我是弓箭步把他往上壓
    住，當時詹開第二槍之前，我沖上去推他的胸部把他壓向牆壁，然後我一手壓住
    他的右手一手往他臉部打下去，．．．然後我就把槍拉下來，從第二槍到我把詹
    推到牆壁到我拿下槍大約過十秒鐘左右．．．」（原審卷Ｂ第二十二頁至第二十
    三頁、原審卷Ｂ第一二六頁至第一二七頁、第二○九頁、第二七六頁至第二七八
    頁），證人丙○○供稱：「 (原審請丙○○把雙方搶槍時丁○○及戊○○及蔡萬
    來可能位置調配出，並令柯、詹二人站在法庭門邊由姜調配出正確位置，配置完
    之後由法官畫出正確的位置圖）。（本院所畫出的位置是否正確？）對的，當時
    蔡從旁邊要走向詹那裡」、「．．．蔡他過來搶槍的時候應該從電視那裡走過來
    ．．．」、「（死者倒下之後，倒在電視機那裡？）對的，他是從電視那裡走過
    來的。」「．．．我們幾個最先去搶詹的槍的人就是被告柯，因為他原先坐在靠
    近門口那裡離詹最近．．．」（見原審卷Ｂ第二十四頁、第八十四頁、第一五四
    頁至第一五五頁），可見戊○○所處之位置均係正對包廂右牆之沙發或背對包廂
    內之左前角、斜向入口右側門柱，丁○○則係背向門口正對包廂內部或背門正對
    包廂內之左前角。由以上位置分析，丁○○乃位在得以輕易射中死者之正前方或
    斜四十五度角處；而蔡萬來若非在戊○○之正後方，即係在其正西方或西北西方
    ，果如丁○○所供，戊○○射擊第三、四槍時其手臂乃係被伊緊抓用力推高壓制
    於牆壁上，既未被搖動或有彎身、半蹲或屈臂、平射之情形（原審卷Ｂ第二七六
    頁至第二七八頁），戊○○根本不可能背離其右方正與其衝突之丁○○反向其背
    面或繞手向左側開槍；即以射線而言，其槍口如係向上，已射入天花板，如係向
    下，以戊○○較死者為高之身軀復係直立舉臂之姿勢，其貫入蔡萬來頭部之角度
    必係「由上往下」，顯與蔡萬來中彈實際上係「由下往上」貫穿之角度不符；參
    以法務部調查局陸(三)字第九○○四一二一○號鑑驗通知書記載，被告丁○○稱
    係戊○○開槍、伊未開槍、槍枝未走火等三項均呈情緒波動之說謊反應，戊○○
    就伊遭丁○○以槍柄敲頭乙項則無情緒波動反應，研判應未說謊，足證蔡萬來應
    係遭丁○○持扣案之九釐米手槍擊中；否則丙○○忿恨已極，於到三軍總醫院去
    探視蔡萬來，經李春榮詢問為何發生槍擊時，何不道出係遭戊○○射殺，卻無厘
    頭式反稱：「叫阿鎮去死好了！」（見八十九年度偵字第一七一○三號卷第一六
    九頁反面之李春榮證詞），益見其與丁○○就此所辯均與實情不符。
  (5)或謂第一槍既由被告戊○○擊發，後續之數槍亦應係戊○○所為，且蔡萬來當晚
    在包廂內未與任何人發生爭執，被告丁○○搶得槍枝後自不可能對其同夥射擊云
    云；然如丁○○及丙○○所供，在第一聲槍響後、第二聲槍響前，戊○○持槍之
    右手即為丁○○左手抓住往上高舉，其右手並同時出拳毆擊戊○○之頭臉部，復
    有持長霰彈槍之薛人寬在旁聯手搶奪，非無可能於短時間內奪下槍枝；且如李啟
    民及高淑惠所供，第一聲槍響後係隔約十五秒或數分鐘後始再發出後續槍響（原
    審卷Ａ第三六七頁、原審卷Ｂ第十三頁），其間亦有充之時間奪槍；況依現場所
    留血跡以觀，扣除蔡萬來倒下處即電視機前一灘外，另在茶几前及包廂入門左側
    牆壁旁各一灘血，乃戊○○被打時所流，業據被告戊○○、丁○○供明，若戊○○退至牆壁旁仍持有九釐米手槍，焉會被打致頭部外傷併臉部、枕部擦傷裂傷、
    皮下瘀血、左臂裂傷併肌腱損傷等傷害，二顆未擊發之子彈當亦不可能遺落在該
    處牆角；參照被告丁○○供稱：「（為何詹靠牆壁的那裡，會有二顆未擊發的子
    彈？）推到牆壁時彈匣有掉下來，二顆子彈應該是彈匣掉下來時所掉下來的，不
    是人撥下的，詹開第二槍時候我已經抓到他的手，當時他手舉起來往上開的，當
    時還沒有聽到死者叫的聲音，但是當時很亂。．．．從第二槍到我把詹推到牆壁
    到我拿下槍大約過十秒鐘左右」（原審卷Ｂ第二七七頁至第二七八頁），顯見戊○○立於茶几旁擊發第一響後、退到牆壁前，即被圍住痛打，後續之數槍自未必
    係其所擊發。至於蔡萬來被槍擊中，依被告二人及丙○○所供，乃係在雙方意料
    之外，即無從以之推論丁○○有無預謀或出於不良動機所為。
  (6)被告丁○○右掌背中指及無名指之指根關節上各有一疤痕有原審九十年七月十六
    日訊問時所攝之勘驗照片附卷可佐（原審卷Ｂ第一六一頁），縱係案發當晚毆打
    戊○○時造成，仍難逕認為其毆打全程均係徒手為之；蓋若執槍時握拳單以指節
    基部側擊戊○○牙齒，甚或以槍敲打戊○○頭部後，再換手搥擊，亦能致此結果
    ，且其掌背受傷如係在搶得槍枝前初為毆擊時造成，則更與其得槍後是否曾用以
    搥打戊○○頭部無涉；何況丁○○於原審八十九年十一月六日訊問時已供承伊出
    拳打到戊○○之牙齒留下傷痕係在搶得槍枝之前（原審卷Ａ第十頁反面至第十一
    頁），至於丙○○就搶槍及毆打之過程所供，多有不實，此外卷內並無得以排除
    前述二點可能性之證據存在，自無從徒憑前開疤痕進一步推論丁○○搶到手槍後
    未持為毆打之工具或是否再執以鳴擊。
  綜上所述，被告丁○○所辯，無非卸責之詞，與共犯丙○○所供如前述迴護之語，
  俱不可採，是本件事證明確，被告丁○○之犯行堪以認定，自應依法論科。
五、被告丁○○非法持有九釐米手槍、霰彈槍及霰彈、制式九釐米子彈部分，核係犯
    槍砲彈藥刀械管制條例第七條第四項之未經許可持有手槍罪及第十二條第四項之
    未經許持有彈藥罪，其就持有霰彈槍、九釐米手槍及子彈部分與丙○○、薛人寬
    、陳金鎮等人有犯意聯絡及行為分擔，為共同正犯；被告丁○○持有之標的兼有
    槍枝及彈藥，係一行為觸犯兩罪名，為想像競合犯，應從一重之非法持有手槍罪
    處斷；公訴人認被告丁○○就槍枝部分係犯同條例第十一條第四項之罪，並認持
    有手槍與傷害罪間具牽連關係，容有誤會，持有手槍部分之起訴法條應予變更。
    茲被告丁○○前於八十四、八十六年間因賭博及違反槍砲彈藥刀械管制條例案，
    經原審及最高法院分別判處罰金二千元、如易服勞役以三百元折算一日及有期徒
    刑六月、如易科罰金以佰元折算一日確定，先於八十四年十一月十日繳清罰金
    ，繼於八十六年八月十九日易科罰金執行完畢，有本院被告全國前案紀錄表在卷
    可考，其於前案執行完畢後五年內再犯法定本刑為有期徒刑以上刑之本罪，為累
    犯，應依法加重其刑。
六、原審據以論罪科刑固非無見，惟查丙○○所攜帶進入包廂之點三八轉輪手槍，已
    為陳金鎮取去持有，均據在場之丙○○、甲○○、戊○○陳述至明，原判決仍認
    丙○○持點三八轉輪手槍指著戊○○及甲○○，即與事實不符；又原判決既認丙○○、薛人寬，陳金鎮分持槍枝指著詹、宇二人，又謂戊○○於混亂中自地上撿
拾一把九釐米手槍，究竟現場有三把或四把槍，原判決於事實欄之載述並未究明
    ，亦欠妥洽；再被告丁○○受薛人寬示意後故有走出包廂復攜霰彈槍及九釐米手
    槍各一把入包廂交與薛人寬及丙○○，堪認此部確有犯意聯絡，然其交槍與丙○○、薛人寬後，姜、薛二人並無特別再示意丁○○，亦無證據足以證明被告丁○○知姜、薛二人及陳金鎮有強制甲○○外出之意圖，此部分則難認被告與彼三人
    有共同強制甲○○使行無義務之事之犯意聯絡，且未經檢察官起訴，原判決於此
    贅論恐嚇（應為強制罪之誤）罪，殊屬多餘，未按槍砲彈藥刀械管制條例第十九
    條有關犯本件例之罪而為諭知強制工作處分之規定，經於九十年十一月十四公布
    廢止，原判決先前所諭知於刑之執行完畢或赦免後，令入勞動場所強制工作三年
    之矯治處分，即失所附麗，被告上訴意旨仍執陳詞否認犯罪並指摘原判決，雖無
    足取，但原判決既有前揭可議之處，仍應由本院將原判決關於丁○○持有手槍及
    定執行刑部分撤銷改判。爰審酌被告丁○○之品行及其犯罪之動機、目的、手段
    、所生危害，暨其飾詞巧辯，毫無悔意之態度等一切情狀，量處如主文所示之刑
    ，並宣告罰金如易服勞役之折算標準，以示懲儆。扣案具有殺傷力之奧地利GLOC
    K26型制式口徑九釐米半自動手槍(含彈匣壹個，槍身號碼BPD342、槍枝管制編號
    0000000000)、霰彈槍（槍枝管制編號0000000000)、仿SMITH & WESSON廠轉輪手
    槍製造之改造金屬玩具手槍(槍枝管制編號0000000000)各一支及在Ａ１包廂內查
    扣未擊發之九釐米制式子彈二顆均係違禁物，應依法宣告沒收；至另扣案之霰彈
    七顆、點三八吋子彈四顆及薛人寬交出之九釐米手槍彈匣內含之九釐米子彈二顆
    ，依前開鑑驗書所載均於鑑定時試射，與在包廂內查獲之九釐米空彈殼五顆及彈
    頭碎片三顆皆已無殺傷力，自無庸併予沒收。
六、公訴意旨另以：被告丁○○於雙方談判發生爭執後，併與丙○○、阿權、阿南等
    人共同毆打甲○○，致甲○○手肘擦傷，嗣見甲○○逃出包廂時，其同夥阿權、
    阿南旋共同持槍追出，在包廂樓梯口予以射殺，幸因甲○○及時逃離始未被擊中
    云云，因認被告丁○○另犯刑法第二百七十七條第一項之傷害罪及第二百七十一
    條第二項、第一項之殺人未遂罪嫌。按犯罪事實應依證據認定之，無證據不得推
    定其犯罪事實，如不能證明被告犯罪者，應諭知無罪之判決，刑事訴訟法第一百
    五十四條、第三百零一條第一項分別定有明文。訊據被告丁○○堅決否認有何共
    同傷害、殺人未遂犯行，辯稱伊未持槍押戊○○及甲○○，甲○○衝出後，並無
    人持槍隨後追出射擊等語。經查：
  (一)證人李啟民於警訊及偵查中指證伊在大廳櫃檯僅見唯一持黑色手槍追逐某持手提
    包赤腳之男子通過ＫＴＶ大廳者乃丙○○，此距前一赤腳男子經過時已一、二分
    鐘，魚缸係設在二樓之五福樓餐廳鐵門後，當晚時代ＫＴＶ酒店之客廳及櫃檯均
    未發見彈孔（原審卷Ａ第三七一頁），證人吳寶玉亦證稱伊原在警衛室前與趙生
    財聊天，聞二聲槍響傳出後上樓，僅在二樓轉角與一短髮、著米黃色Ｔ恤之男子
    持一把黑色手槍之男子（按應係丙○○）擦身而過，未見有其他男子下樓，旋聽
    見一聲槍響，轉頭看見二樓之鐵門被擊破一洞，連帶貫穿其內置之魚缸（見警訊
    卷第二四、二五頁及原審卷Ａ第四○一頁）；而甲○○衝出包廂時苟係被人持槍
    追殺，於戊○○射擊一發後，其餘後繼之槍響自不可能如證人李啟民、高淑惠所
    證均間隔十五秒或數分鐘後始續鳴發（見警訊卷第十八及二十三頁），復未在二
    樓鐵門以外之ＫＴＶ大廳或樓梯走道上留下彈孔或彈殼；且二樓鐵門被射穿後所
    遺之彈殼經刑事警察局鑑定結果，其彈底紋痕與在ＫＴＶ包廂內所查扣之四發彈
    殼，暨嗣以起出之九釐米手槍於鑑定時所射出者完全吻合，乃係同一槍枝所擊發
    ；參以丙○○證稱伊走出包廂時已在甲○○離開包廂數分鐘之後，未自行或由丁○○令人加以追殺，嗣二樓鐵門被射穿乃於甲○○離去多時後下樓思及好友蔡萬
    來被殺，在悲恨之餘始持原由丁○○搶下之黑色九釐米手槍射擊；即被告戊○○
    亦供稱宇芳逃出包廂後迄蔡萬來被射中倒下，至丙○○走出包廂外之前，前述兇
    槍及丁○○、薛人寬等人均仍在包廂之內，另一持有轉輪手槍之陳金鎮則為林菁
    鳳指證隨伊上四樓去搶奪其準備藏放之錄影帶（見警訊卷第二十至二十二及八十
    九年度偵字第一七一○三號卷第一百七十頁）；對照證人甲○○供稱：「．．．
    綽號阿權、阿南、阿壽等三人持長、短槍欲押我與戊○○．．．」「：：綽號阿
    壽持九○手槍、阿南持三八手槍、阿權持霰彈槍．．．」「案發當時丁○○也在
    該包廂內。」「丁○○並沒有開槍：：」「（丁○○既未開槍他在包廂內做何事
    ？）他應該是與阿壽在該ＫＴＶ內飲酒，準備毆打我們的吧。」、「原本是丙○○打電話給我要談他大哥欠我二萬元的事，而後談到他自己通緝，也須幫忙，我
    說我沒錢，他就掏出一支黑色手槍，要強押我出至山上談，另阿權拿一把霰彈槍
    ，阿南．．．同時拿出一把手槍同時押我要去山上」、「．．．我逃跑時未回頭
    看，．．．」「我衝到三樓時才聽到第一聲槍響，聽到我就繼續跑，我第二次聽
    到槍聲是跑到ＫＴＶ門口要下三樓時，當時聽到好幾聲槍聲，槍聲響完後我又繼
    續跑，我一直下到馬路前都未被抓到。」「（在經過大廳魚缸時有被開一槍是嗎
    ？）我在跑時未注意。」「（跑到三樓要下二樓鐵車時有聽到別人開槍嗎？）我
    只聽有槍聲，不知開槍打到那裡。」「（下三樓及二樓樓梯時有無人開槍要打你
    沒打到，而打到你身體左右、上下的鐵板上？）沒有，我在逃命未注意到。」「
    （從Ａ１包廂跑出來，一直跑到馬路上的過程中，有看見丁○○跑出來追你？）
    沒有，我跑出包廂時並未聽見丁○○叫別人來追我，也未聽見丙○○叫人來追我
    ，我跑的過程中不知鄉道丙○○或丁○○是否有拿槍來追我。」「（到目前為止
    你不知道逃跑過程有無人拿槍追你？）我不知道，我未看見丙○○拿槍出來追我
    ．．．」「（有看見薛人寬、陳金鎮如何出來嗎？）沒有。」、「．．．我要出
    去的時候沒有看見被告柯手上有槍枝，後來被告柯有無搶槍我不知道：：」「．
    ．．從包廂跑出來之後，經過櫃台沒有人對我開槍，這點我確定。」「（從三樓
    下來經過二樓，經過二樓鐵門時，有無人對你開槍？）當時我有聽到槍聲，我是
    聽見三樓的槍聲，我並不是有聽見槍聲射到我旁邊的鐵門．．．」「：我當時一
    直跑沒有看後面，所以我沒有看見被告柯有沒有追出來．．．」「我聽槍響二個
    階段，第一次是我跑到客廳的時候，這時我聽見包廂裡面有槍響，這不是很多聲
    ，我跑到三樓門口要下樓梯我聽見好幾聲，後來跑道二樓門口我就沒有聽到槍聲
    ．．．」「．．．被告詹跟薛搶槍的時候，我也在搶，我搶了一下之後，我就趕
    快跑出去，．．．我搶槍的時候，被告詹及柯都在旁邊沒有錯，當時被告柯沒有
    跟我搶長槍，這時我沒有注意他在做什麼，之前我沒有看見被告柯拿槍指著我們
    或押著我們．．．」「（從頭到尾陳金鎮，有無拿槍抵住你？）阿權拿霰彈槍抵
    住我的時候，他才順勢拿短槍出來說到山上去：」「我出包廂之後才聽到槍聲．
    ．．」、「（警訊當時警察照你手臂的傷勢，這是誰造成的？）阿權造成的，確
    定不是被告柯造成的，他 (指薛人寬）把槍抵住我的腰，我要撥開才會弄到我的
    手，被告柯把槍交給他之後，他就轉身拿槍抵住我的腰，．．．柯是拿那把長槍
    ，我出去包廂之前，黑色的短槍我沒有注意看是何人拿的」（見警訊卷第八頁反
    面至十一頁反面及原審卷Ａ第二六七頁反面至第二七一頁、原審卷Ｂ第一九九頁
    至第二○六頁、第二八一頁），戊○○亦供稱：「．．．我沒看見丁○○追出去
    ，阿壽是在我被打時他出來阻擋，後來他才出去，阿權沒有追出去，我不知道阿
    南有無追出去。」「．．．甲○○剛出去沒聽見外面有槍聲」（原審卷Ａ第七十
    三頁正、反面），可見持槍通過大廳下樓兼在二樓鐵門射擊一發者為丙○○，此
    距甲○○衝出包廂時已數分鐘之久，其間並無他人持槍追射甲○○，丙○○所為
    亦非丁○○支使，即無起訴書記載甲○○逃出包廂時，阿權或阿南即持槍追出在
    包廂內或樓梯口予以射殺云云之事實。
  (二)甲○○手臂受傷乃其掙脫逃出包廂時，遭薛人寬抵住之霰彈槍擦傷，非被人毆打
    所致等情，業據甲○○自承如前述，而持槍押住甲○○者乃丙○○、薛人寬及陳
    金鎮三人所為，並不包括丁○○在內，此節亦於前揭理由四之(三)中敘明，是被告
    丁○○既未持槍抵住或毆打甲○○，復無何指使之行為，自無從令其就甲○○手
    臂受傷負責。
  綜覆上述，甲○○逃離包廂時未曾被人持槍射殺，其手臂則係掙脫時自行擦傷，亦
  無從令被丁○○共負傷害罪責，此外復查丁○○有何打傷、追殺甲○○犯行之其他
  積極證據，揆諸前開說明，其被訴共同傷害及殺人未遂罪名，即屬不能證明其犯罪
  ，因檢察官認此與前述有罪部分有想像競合或牽連犯之裁判上一罪關係，爰不另為
  無罪之諭知。
七、被告丁○○搶得九釐米手槍後持以對戊○○鳴擊數槍加以威嚇，繼持以射死蔡萬
    來部分，起訴書內並未記載，而蔡萬來於當晚在包廂內依丙○○、甲○○所供既
    未與人發生衝突，丁○○亦係因戊○○搶槍後始另奪取再予鳴擊，則其殺人或過
    失行為即係嗣後另行起意所為，與其前述非法持有槍彈及傷害戊○○之犯行間即
    無牽連犯或連續犯之裁判上一罪關係，自非起訴效力所及，本院自無從併就此部
    分加以裁判，附此敘明。
貳、戊○○無罪部分：
一、公訴意旨略以：被告戊○○攜帶型號不詳之具有殺傷力制式手槍（按應係扣案之
    九釐米制式手槍）一把及子彈若干顆，偕不知情之甲○○前往時代ＫＴＶ酒店與
    丙○○等人飲酒，嗣雙方談判時發生爭執，戊○○竟持該手槍先對天花板鳴放一
    槍示警後，另基於不確定故意，續持該槍對包廂內射擊數發，致原亦在包廂內喝
    酒之蔡萬來頭部遭其擊中致死云云，因認被告戊○○涉犯槍砲彈藥管制條例第十
    一條第四項、第十二條第四項及刑法第二百七十一條第一項罪嫌。
二、按犯罪事實應依證據認定之，無證據不得推定其犯罪事實，如不能證明被告犯罪
    者，應諭知無罪之判決，刑事訴訟法第一百五十四條、第三百零一條第一項分別
    定有明文。所謂認定犯罪事實之證據，係指足以認定被告確有犯罪行為之積極證
    據而言，苟未能發現相當證據，或證據不足為不利於被告事實之認定時，即應為
    有利於被告之認定，更不必有何有利之證據，亦不能以推測或擬制之方法，以為
    裁判基礎（最高法院二十九年上字第三一○五號、四十年台上字第八六號、五十
    六年度台上字第八○七號判例意旨參照）。又告訴人之告訴，係以使被告受刑事
    追訴為目的，其指訴是否與事實相符，仍應調查其他證據以資審認，必被害人所
    述被害情形，無瑕疵可擊，且就其他方面調查，與事實相符，始足據為有罪判決
    之基礎（最高法院五十二年臺上字第一三○○號判例及八十一年度台上字第三五
    三九號判決意旨參照）。
三、訊據被告戊○○自始堅決否認有前述犯行，辯稱扣案之九釐米手槍非伊攜來，更
    未持以鳴擊第一發及後續數響，蔡萬來乃被丁○○打中等語。經查，九釐米手槍
    係被告丁○○攜入包廂內，嗣持以射中蔡萬來者亦係丁○○，非被告戊○○所為
    ，業如前述；而被告戊○○於丁○○射擊前雖曾拾得九釐米手槍持以向天花板鳴
    擊一發，然甲○○原被丙○○、薛人寬及陳金鎮三人所持轉輪手槍、霰彈槍及九
    釐米手槍押住，復聞甲○○將被押往山上談判，於遭此恐嚇危害其友人及自身安
    全之情況下，戊○○自地上拾取或搶奪槍枝、對空鳴放警告，乃為防止侵害繼續
    發生，兼使甲○○逃脫以維護其權利所必要，自屬刑法第二十三條前段所規定之
    正當防衛行為，應阻卻違法；此外復查無被告戊○○有何非法持有槍彈、殺人犯
    行之其他積極證據，揆諸前述，原審認其被訴該兩罪名即屬不能證明其犯罪，而
    為無罪之諭知，經核並無不合，檢察官循告訴人請求泛指原判決此部分不當，為
    無理由，應予駁回。
據上論斷，應依刑事訴訟法第三百六十九條第一項前段、第三百六十四條、第三百六
十八條、第二百九十九條第一項前段、第三百條，槍砲彈藥管制條例第七條第四項、
第十二條第四項，刑法第十一條前段、第二十八條、第五十五條、第四十七條、第四
十二條第一項、第三十八條第一項第一款，現行法規所定貨幣單位折算薪台幣條例第
二條，判決如主文。
本案經檢察官呂光華到庭執行職務。
中      華      民      國    九十一    年      四      月    二十四    日
                              臺灣高等法院刑事第十九庭
                                  審判長法  官  許  國  宏
                                        法  官  宋      祺
                                        法  官  洪  光  燦
右正本證明與原本無異。
如不服本判決應於收受送達後十日內向本院提出上訴書狀，其未敘述上訴之理由者並
得於提起上訴後十日內向本院補提理由書（均須按他造當事人之人數附繕本）。
                                        書記官  陳  玉  嬋
中      華      民      國    九十一    年      四      月    二十六    日
附錄：本案論罪科刑法條全文
槍砲彈藥刀械管制條例第七條第四項
未經許可，持有、寄藏或意圖販賣而陳列第一項所列槍砲、彈藥者，處五年以上有期
徒刑，併科新臺幣一千萬元以下罰金。
槍砲彈藥刀械管制條例第十二條第四項
未經許可持有、寄藏或意圖販賣而陳列子彈者，處五年以下期徒刑、併科新臺幣三百
萬元以下罰金。
